【裁判字號】    89,易,1682
【裁判日期】    901207
【裁判案由】    竊盜
【裁判全文】
臺灣臺南地方法院刑事判決                        八十九年度易字第一六八二號
    公  訴  人  臺灣台南地方法院檢察署檢察官
    被      告  丁○○
                甲○○
右列被告等因竊盜案件，經檢察官提起公訴（八十八年度偵字第一四四一三號)，本
院判決如左：
    主  文
丁○○、甲○○均無罪。
    理  由
一、公訴意旨略以：被告丁○○、甲○○原共同在台南市○○路○段五五０號合夥經
    營「樺聯汽車商行」，其二人於民國八十七年九月一日向庚○○購入曾因車禍受
    損修護之本田紅色車號ＴＩ—三九六五（之後變更為Ｊ四—五六二五號）自小客
    車後，共同意圖為自己不法之所有，於八十七年九月十一日上午三時許，在台南
    市○○○路○段一二六號旁空地竊取己○所有之本田紅色車號Ｊ四—五七三０號
    自小客車，得手後將該車據為己有，並將原購得之ＴＩ—三九六五號車牌，改懸
    掛在竊得之己○自小客車上，將該車以新台幣（以下同）三十九萬元出售予辛○○，辛○○駕駛半年後，以三十一萬元賣回與被告丁○○，被告丁○○則於八十
    八年六月十四日再以三十六萬五千元之價格出賣與不知情之乙○○，因認被告丁○○、甲○○共同涉有刑法第三百二十條第一項之竊盜罪嫌等語。
二、按犯罪事實應依證據認定之，無證據不得推定其犯罪事實。又不能證明被告犯罪
    者，應諭知無罪之判決，刑事訴訟法第一百五十四條、第三百零一條第一項分別
    定有明文。另事實之認定應憑證據，如未能發現相當證據，或證據不足以證明，
    自不能以推測或擬制之方法，以為裁判基礎。次按認定犯罪事實，所憑之證據，
    雖不以直接證據為限，間接證據亦包括在內，然無論直接或間接證據，其為訴訟
    上之證明，須於通常一般之人均不致於有所懷疑，而得確信其為真實之程度者，
    始得據之為有罪之認定，倘其證明尚未達到此一程度，而有合理懷疑之存在時，
    即無從為有罪之認定。最高法院分別著有四十年台上字第八六號判例、七十六年
    台上字第四九八六號判例可資參照。
三、公訴意旨認被告二人涉有上開犯行，係以(1)被告甲○○出面向庚○○購買之車號
    ＴＩ—三九六五號自小客車，原係戊○○駕車肇事嚴重受損之車子，嗣經蔡政道
    介紹丁○○購買，被告丁○○再轉介由子○○出面以八萬元向戊○○購買該車，
    子○○並給付佣金三萬元與被告丁○○，被告丁○○應深知該車係經肇事受損之
    車輛。(2)被告二人於八十七年九月一日購得上開ＴＩ—三九六五號自小客車，為
    圖取不法利益，而於同年九月十一日竊取同廠牌車型之車號Ｊ四—五七三０號自
    小客車後，將ＴＩ—三九六五號之車牌改懸掛在Ｊ四—五七三０號車上，而以高
    價出賣與辛○○。(3)警方查獲己○失竊之Ｊ四—五七三０號車後，經庚○○指認
    確認該車並非其當初出賣與甲○○之車子為其主要論據。訊據被告丁○○、甲○○堅決否認有何竊盜犯行，被告丁○○辯稱：上開Ｊ四—五六二五（原車牌號碼
    ＴＩ—三九六五）自小客車係被告甲○○向庚○○購買，絕非己○之失竊車，且
    己○僅憑自小客車之基本配備即認定該車為其所有，認車之過程太過草率云云。
    被告德文則以：伊曾向庚○○購買原車牌號碼為ＴＩ—三九六五之本田紅色自小
    客車，至伊於警局所認之車牌號碼Ｊ四—五六二五號自小客車，因顏色稍有褪色
    ，多了大燈開關、暗鎖，音響與鋁圈不一樣，其餘則差不多，所以無法確定是否
    即為向庚○○購買的自小客車，且己○僅憑配備即判斷該Ｊ四—五六二五號自小
    客車為伊所有之失竊車，認車過程太過草率云云。經查：
（一）被告甲○○曾出面向庚○○購買之車牌號碼ＴＩ—三九六五號自小客車，原係
      戊○○駕車肇事嚴重受損之車子，嗣經蔡政道介紹丁○○購買，丁○○再轉介
      由子○○出面以八萬元向戊○○購買該車，子○○並給付佣金三萬元與被告丁○○，子○○購得該車後旋轉賣予癸○○，嗣經癸○○之妻子庚○○將該車轉
      賣予甲○○之事實，固據證人蔡政道、子○○、癸○○、庚○○分別於警訊、
      本院調查時證述明確，並有子○○與戊○○及甲○○與庚○○之汽車買賣合約
      書各一紙附卷可稽，然尚無法證明被告甲○○、丁○○知悉上開自庚○○處購
      得之自小客車係肇事受損之車輛，且縱被告甲○○、丁○○知悉上開自小客車
      係肇事受損之車輛，亦不足以證明被告二人有共同行竊之事實。從而，公訴人
      據此即認被告二人竊取Ｊ四—五七三０自小客車，已有誤會。至被告甲○○於
      購得上開車牌號碼ＴＩ—三九六五號自小客車後，旋轉售予證人謝加樺（原名
      辛○○），嗣因證人謝加樺欲更換車牌號碼，遂由被告丁○○向監理機關更換
      該輛自小客車之車牌號碼為Ｊ四—五六二五乙節，業據被告二人自承在卷，核
      與證人謝加樺到庭證述情節相符（詳本院八十九年十二月七日訊問筆錄），且
      參諸被告二人及證人乙○○、己○至台南市刑警隊指認之自小客車上懸掛之車
      牌號碼係Ｊ四—五六二五號，亦非Ｊ四—五七三０號，是公訴人認被告二人竊
      取車號Ｊ四—五七三０號自小客車後，將ＴＩ—三九六五號之車牌改懸掛在Ｊ
      四—五七三０號車後，而遽認被告二人竊取Ｊ四—五七三０號自小客車，亦屬
      有誤。
（二）次查，本件證人乙○○所使用之車牌號碼Ｊ四—五六二五號自小客車，雖經證
      人己○於警訊及本院調查時到庭證述稱：經伊當場指認，該車係伊所有之失竊
      車，並證稱：「該車之配備雙安全氣囊、ＡＢＳ、皮椅、天窗、定速等設備與
      我所有之車相符，另我私下裝置的有前（引擎部分）平衡桿、後置物箱平衡桿
      ，駕駛之方向盤下有暗鎖（二個螺絲）、前二個大燈有加強燈光之裝置，後置
      物箱有裝置ＣＤ之鐵盒（現已移動至右後方）及裝設鐵盒之螺絲痕跡等」、「
      （問：警察查獲紅色的車子，車牌號碼Ｊ四—五六二五號車，是否有去指認？
      ）我有到警局去指認，電話中我有告訴警察我車子的特徵，有ＡＢＳ、雙安全
      氣囊、開天窗、皮椅、前後平衡桿、後車廂原有ＣＤ音響後來拆下來後的螺絲
      還在，‧‧我有到現場去指認車子，我可以很確認該車是我失竊的車」等語（
      詳警卷及本院八十九年十二月十九日訊問筆錄），核與證人即販售Ｊ四—五七
      三０號自小客車予證人己○之丙○○於警訊時證稱：「（問：請你檢測現停放
      在本局之車，是否為當初你所售予己○之車？有何證明？）是的，無訛。當初
      我向同行調該車來轉售時，該車至我手上有三天，我自己利用三天之時間一一
      整理、換修，其本田牌之標誌兩枚是我親手所貼上的，前兩個大燈加強線路（
      黃色線）是我裝上的，另前後二個平衡桿及暗鎖部分亦是我調車時就有之配備
      （裝置）。我可以百分之百保證該輛車為己○所失竊之車」等語相符（詳警卷
      ），然經本院訊之證人即查證本件案件之員警壬○○，其到庭結證稱：「我以
      該車撞毀的時間至乙○○買受該車的這段時間，所有向警政署資訊中心失車檔
      調與這部車類似的資料，當時查出的資料共有三十六筆資料，我有把這部車開
      到豐田汽車公司，請該公司人員幫我鑑定這部車是幾年份的車子，鑑定年份結
      果我已經忘記了，我就從這三十六筆資料中過濾，比較相近的七、八筆，先從
      鄰近的縣市開始查，前兩位車主都說不是他的車，己○是第三位來認領，平常
      我都是先請車主陳述車子的特徵，再請車主看車，己○她說她的車子前後都有
      加裝平衡桿」、「（問：當時有無確認車身號碼及引擎號碼？）沒有，我沒有
      確認。我印象中這輛車的車身號碼是在駕駛座的擋風玻璃下方，它是一塊類似
      鐵片做的，是用卯釘釘的，而且這塊車身號碼似乎有被破壞的痕跡」、「（問
      ：當時為何沒有就引擎號碼、車身號碼做鑑定？）我忘記當時如何處理了，到
      了己○認車以後，我就沒有再請其他車主來認車了」等語（詳本院九十年八月
      十六日訊問筆錄），而觀諸自用小客車之內裝及配備均大同小異，徒憑自用小
      客車之內裝及配備實難據以認定該車係證人己○所有之車牌號碼Ｊ四—五七三
      ０號失竊車，且本件查獲之Ｊ四—五六二五號自小客車並未經以「去漆（液）
      水」將車身號碼或引擎號碼上之油漆清除，並以鐵刷將該號碼清刷，檢查該車
      車身牌或引擎牌是否確有切換痕、車身號碼或引擎號碼是否有變造，亦未進一
      步電解，以確定該車之真正車主，從而，該車是否確為證人己○所有，已非無
      疑。
（三）又查，證人庚○○於警訊及本院調查時固證稱：「（問：經警查扣Ｊ四—五六
      二五號自小客車（車號變更前係ＴＩ—三九六五號）與你販賣予甲○○時的自
      小客車有無一樣？何處不一樣？）不一樣，顏色完全不一樣，輪胎也不一樣，
      及車牌不一樣」、「後來在警局的車，車牌、顏色都不一樣」等語（詳警卷及
      本院），然證人庚○○販售車牌號碼ＴＩ—三九六五號自小客車予被告甲○○
      ，與本件案件自有利害衝突關係，即難期證人庚○○為客觀、真實之陳述。而
      被告甲○○僅於本院調查時陳稱：「我去認車時，該車與當初向庚○○買的車
      配備是一樣的，我認的這輛車和庚○○賣我的車，多了大燈開關，暗鎖、音響
      、鋁圈不一樣，顏色有點褪色，其他差不多，內裝看不出來，有何不同‧‧這
      輛車是否我當初向庚○○買的這輛車，我也不知道」等語（詳本院九十年十一
      月十三日訊問筆錄），從而，經警查獲之車牌號碼Ｊ四—五六二五自小客車是
      否為證人庚○○所交付之車牌號碼ＴＩ—三九六五號自小客車，亦非無疑。
（四）末查，縱使車牌號碼Ｊ四—五六二五號自小客車確係證人己○所有之失竊車，
      然該車自被告甲○○買入後迄證人乙○○發現該車有問題，業已經過一年有餘
      ，期間更數度易手，究為何人所竊，亦頗值生疑。
五、綜上所述，公訴人所憑之證據尚不能證明被告二人有其所指之竊盜犯行，本院復
    查無其他積極證據足認上開車牌號碼Ｊ四—五七三０號自小客車係被告二人所竊
    取，既不能證明被告二人犯罪，自應為無罪之諭知。
六、至台灣台南地方法院檢察署八十九年偵字第一三０一０號併案部分，認被告丁○○所涉之詐欺罪嫌，與本案有牽連犯之裁判上一罪之關係，惟本案被告丁○○被
    訴竊盜部分，業經本院判決無罪，已如前述，則移送併案所指被告丁○○另涉詐
    欺罪嫌部分，與前揭起訴經判決無罪部分，均不生全部與一部之裁判上一罪關係
    ，尚非起訴效力所及，且此部分復未經提起公訴，即非本院所得審究，應退由檢
    察官另為適法之處理，附此敘明。
據上論斷，應依刑事訴訟法第三百零一條第一項，判決如主文。
本案經檢察官吳宇青到庭執行職務。
中      華      民      國    九十      年     十二     月      七      日
                                  臺灣臺南地方法院刑事第二庭
                                          法  官  鄭  燕  璘
右正本證明與原本無異。
如不服本判決，應於判決送達後十日內，向本院提出上訴狀。
                                          書記官  田  富  蓉
中      華      民      國    九十      年     十二     月      十      日


司法院資訊處製作；財團法人民間司法改革基金會備份。
